【裁判字號】    96,交易,463
【裁判日期】    980121
【裁判案由】    過失傷害
【裁判全文】
臺灣板橋地方法院刑事判決             96年度交易字第463號
公  訴  人  臺灣板橋地方法院檢察署檢察官
被      告  甲○○
選任辯護人  詹素芬律師
            林鳳秋律師
            凌赫律師
上列被告因過失傷害案件，經檢察官提起公訴（96年度偵字第17
684 號），及移送併案審理（97年度偵字第21434 號），本院判
決如下：
    主  文
甲○○犯過失傷害罪，處拘役伍拾日，如易科罰金，以新臺幣壹
仟元折算壹日，減為拘役貳拾伍日，如易科罰金，以新臺幣壹仟
元折算壹日。緩刑貳年。
    事  實
一、甲○○於民國96年2 月13日下午2 時20分許，駕駛車牌號碼
    0992－KN號自用小客車，沿臺北縣板橋市○○路○ 段往同縣
    樹林市方向直線行駛，原應注意兩車併行之間隔，隨時採取
    必要之安全措施，而依當時天候晴、日間有自然光線、柏油
    路面乾燥無缺陷及障礙物、視距良好等情狀，並無不能注意
    之情事，行經該路段265 巷底時，竟疏未注意上情，適有亦
    疏未注意兩車併行之間隔，隨時採取必要之安全措施之丙○
    ○（已於97年3 月26日因病死亡）騎乘車牌號碼GFU-781 號
    重型機車，同方向直行駛至，致甲○○駕駛車輛之右後車門
    與丙○○騎乘機車之左側車身發生碰撞，丙○○因而人車倒
    地，受有頭部外傷腦出血、左鎖骨骨折等傷害。嗣甲○○肇
    事後，隨即通知救護車將丙○○送醫救治，並親自以電話報
    警，陳明己身姓名、車禍地點，請警方前往現場處理，自承
    肇事而接受裁判。
二、案經丙○○訴由臺北縣政府警察局板橋分局報告臺灣板橋地
    方法院檢察署檢察官偵查起訴及移送併案審理。
    理  由
一、上開犯罪事實，業經被告甲○○於本院審理時坦承不諱，並
    有亞東紀念醫院診斷證明書、道路交通事故調查報告表、道
    路交通事故現場圖各1 份及現場照片8 張在卷可稽。按汽車
    行駛時，駕駛人應注意兩車併行之間隔，隨時採取必要之安
    全措施，道路交通安全規則第94條第3 項定有明文，被告既
    疏未注意及此，致與丙○○騎乘之機車發生碰撞，丙○○因
    而人車倒地，受有頭部外傷腦出血、左鎖骨骨折之傷害，被
    告自應就車禍之發生負過失責任，其過失行為與丙○○所受
    傷害間有相當因果關係。此車禍經臺灣省臺北縣區車輛行車
    事故鑑定委員會鑑定結果，同認被告前揭疏失為車禍發生原
    因，有該會96年7 月2 日北縣鑑字第0965180601號鑑定意見
    函可供參照。足認被告之自白與事實相符。至丙○○雖於97
    年3 月26日死亡，惟此乃因慢性支氣管炎發作所致，有天成
    診所馬敬恕醫師開立之死亡證明書附卷足憑，其上所載直接
    、間接死亡原因，俱與上開車禍無關，否則，依醫師法及醫
    療法之規定，當無未經檢察官相驗即由醫師任意出具死亡證
    明書之理；再者，本院向亞東紀念醫院函詢丙○○病情，覆
    稱：「（車禍造成之）傷勢不會留下嚴重後遺症，永久不能
    治癒」、「病人曾因腦中風、糖尿病、高血壓、心臟病，多
    次住院治療」，有該院97年8 月1 日亞歷字第0976410484號
    函在卷可證，該函文雖同時記載車禍與丙○○之死亡「『可
    能』有間接關係」，惟理由乃「臥病在床，易併發吸入性肺
    炎……」，經本院進一步詢問，則回覆：「病患往生，主要
    原因是因其本身所患疾病所導致」，有同院97年9 月1 日亞
    歷字第0976410541號函存卷足佐；此外，觀之亞東紀念醫院
    檢送之被告病歷資料，丙○○於車禍前、後多次因中風住院
    ，依其往生前就醫紀錄所載，其斯時之病勢，均與中風之症
    狀相符，是據上各點，尚乏積極證據足認丙○○之死亡與系
    爭車禍間具相當因果關係，併予指明。另被告固曾爭執本案
    告訴之合法性，惟依證人即丙○○之子丁○○及丙○○之媳
    乙○○於本院審理時所證，可知丙○○生前確已就被告過失
    傷害之犯行合法提出告訴，亦附此敘明。本案事證明確，被
    告犯行洵堪認定，應依法論科。
二、核被告所為，係犯刑法第284 條第1 項前段之過失傷害罪。
    檢察官移送併案意旨（案號：97年度偵字第21434 號）據丙
    ○○家屬之意見，逕指被告所犯法條乃刑法第276 條第1 項
    之過失致人於死罪，論告時，亦併陳（按：未變更起訴法條
    ）被告可能涉犯此罪名，惟與相關卷證資料並不相符，業如
    前述，丙○○之家屬於本院審理時，並已具狀表示：「……
    提出過失致死告訴，係出於誤會……業已瞭解本件車禍事宜
    與丙○○之死亡間無關……。」等語，有卷附「刑事撤回告
    訴狀」1 份可參，既乏積極證據足認丙○○之死亡與車禍間
    具有相當因果關係，即難遽以過失致人於死罪對其相繩，本
    院不受移送併案意旨書所載法條之拘束。檢察官就被告所為
    同一犯罪事實移送併案審理，本院自得併予審究。被告於肇
    事後，在具偵查犯罪職權之機關尚不知何人為肇事者前，親
    自以電話報警，陳明己身姓名、車禍地點，請警方前往現場
    處理，自承肇事而接受裁判等情，有臺北縣政府警察局板橋
    交通分隊警員林進彩填具之道路交通事故肇事人自首情形紀
    錄表足資證明，被告對未發覺之犯罪自首接受裁判，且未坐
    令損害擴展，積極協助車禍相對人送醫事宜，自首動機並無
    不良，茲依刑法第62條前段之規定，減輕其刑。爰審酌被告
    之過失情節、素行、丙○○所受傷勢、犯後協助丙○○送醫
    救治及坦承犯行之態度，暨丙○○家屬均表達原諒被告之意
    ，僅因告訴人丙○○因病死亡，無從撤回告訴等一切情狀，
    兼衡檢察官對刑度之意見，量處如主文所示之刑，並諭知易
    科罰金之折算標準。因被告犯罪之時間，係於96年4 月24日
    以前，合於中華民國96年罪犯減刑條例所定之減刑條件，應
    再減其宣告刑2 分之1 ，並諭知易科罰金之折算標準。被告
    已與丙○○之家屬達成民事和解，其家屬並表達不追究被告
    刑責之意，有卷附和解資料1 份可為佐憑，而被告前未曾受
    有期徒刑以上刑之宣告，有臺灣高等法院被告前案紀錄表存
    卷可考，其因一時疏失發生車禍，致罹刑章，事後已坦承犯
    行，表達悔意，本院認被告經此偵審程序，當知警惕而無再
    犯之虞，宣告之刑以暫不執行為適當，故併予宣告緩刑2 年
    ，以啟自新。
據上論斷，應依刑事訴訟法第299 條第1 項前段，刑法第284 條
第1 項前段，第62條前段、第41條第1 項前段、第74條第1 項第
1 款，刑法施行法第1 條之1 第1 項、第2 項前段，中華民國96
年罪犯減刑條例第2 條第1 項第3 款、第7 條、第9 條，判決如
主文。
本案經檢察官陳伯均到庭執行職務。
中    華    民    國    98    年    1     月    21    日
                      交通法庭  法  官  許炎灶
以上正本證明與原本無異。
如不服本判決應於收受判決後10日內向本院提出上訴書狀，並應
敘述具體理由；其未敘述上訴理由者，應於上訴期間屆滿後20日
內向本院補提理由書（均須按他造當事人之人數附繕本）「切勿
逕送上級法院」。
                                書記官  屠衛民
中    華    民    國    98    年    1     月    21    日
附錄本案論罪科刑法條：刑法第284 條第1 項前段。
中華民國刑法第284 條（過失傷害罪）
因過失傷害人者，處6 月以下有期徒刑、拘役或5 百元以下罰金
，致重傷者，處1 年以下有期徒刑、拘役或5 百元以下罰金。
從事業務之人，因業務上之過失傷害人者，處1 年以下有期徒刑
、拘役或1 千元以下罰金，致重傷者，處3 年以下有期徒刑、拘
役或2 千元以下罰金。


司法院資訊處製作；財團法人民間司法改革基金會備份。
